【裁判字號】    92,易,1181
【裁判日期】    921120
【裁判案由】    傷害
【裁判全文】
臺灣臺北地方法院刑事判決                        九十二年度易字第一一八一號
    公  訴  人  臺灣臺北地方法院檢察署檢察官
    被      告  乙○○  男  四.
    選任辯護人  李金澤律師
    被      告  庚○○
                戊○○  男  二.
    共      同
    選任辯護人  莊乾城律師
右列被告等因傷害案件，經檢察官提起公訴（九十一年度偵字第七四七七、一七五二
七號），本院判決如左：
    主  文
乙○○連續傷害人之身體，處有期徒刑拾月。鐵管壹支沒收。
庚○○、戊○○共同傷害人之身體，各處拘役參拾日，如易科罰金，皆以參佰元折算
壹日，均緩刑貳年。
    事  實
一、乙○○與己○○分別於臺北縣新店市○○路三十五號及三十三號開設洗衣店，惟
    因係同行而致相處素不和睦。民國九十一年三月八日上午十二時二十分許，因己○○之女丁○○由外返家，己○○認乙○○出言調戲丁○○，己○○即與乙○○
    在臺北縣新店市○○路三十五號與三十三號中間處產生口角，旋己○○之子戊○○亦上前與乙○○理論，然己○○之配偶庚○○為避免發生事端，即將戊○○勸
    回自宅之洗衣店內，詎乙○○因認戊○○出言不遜而心生不滿，竟基於傷害人身
    體之概括犯意，取出其所有放置於門口旁之鐵管一支，揮打己○○臉頰一次，致
    己○○受有兩側顴骨、上顎骨、左側顴骨弓及左側下顎突下區骨折與左側中顏面
    裂傷等傷害，己○○並即倒地不起，乙○○因見己○○倒地，未再繼續以鐵管揮
    擊己○○，而庚○○及戊○○見己○○倒地後，即由三十三號洗衣店內步出，並
    與乙○○拉扯而欲奪下該鐵管，而庚○○、戊○○二人明知乙○○並無再繼續傷
    害己○○之意思，且對己○○身體法益之侵害業已完畢，竟均基於傷害之犯意聯
    絡，而乙○○則承續前揭傷害之概括犯意，而以拉扯之方式相互傷害，致庚○○
    因乙○○之拉扯而受有左臉頰紅腫、右上臂挫傷併血腫、右大姆指及手腕紅腫等
    傷害，戊○○亦因乙○○之拉扯而受有左肩及左上臂擦傷等傷害，乙○○則因庚○○及戊○○之拉扯乃受有右顏面挫傷瘀腫、右耳垂裂傷（一‧五公分）、右眉
    裂傷（○‧五公分）及左肘挫傷等傷害，嗣因鄰居勸止，庚○○及戊○○乃將己○○送醫救治。
二、案經己○○、庚○○、戊○○及乙○○分別訴由臺北縣警察局新店分局報告臺灣
    臺北地方法院檢察署檢察官偵查起訴。
    理  由
一、訊據被告乙○○對於前揭傷害告訴人己○○、庚○○及戊○○之犯行，均坦承不
    諱，而被告庚○○與戊○○雖亦承認曾於前揭時地與被告乙○○發生拉扯，惟皆
    矢口否認有何傷害犯行，並均辯稱：並未毆打乙○○，是因乙○○持鐵管朝己○○頭部揮擊並將己○○擊倒在地，渠等見己○○血用噴的情況危急，且乙○○手
    持鐵管又欲繼續攻擊己○○，為避免己○○被鐵管打死，才上前去與乙○○搶鐵
    管而發生拉扯，渠等所為合乎刑法緊急避難規定而應不罰云云。本院經查：
（一）被告乙○○因與告訴人己○○發生爭執，竟基於傷害之概括犯意，先持鐵管朝
      告訴人己○○臉部揮擊一下，致告訴人己○○受有兩側顴骨、上顎骨、左側顴
      骨弓及左側下顎突下區骨折與左側中顏面裂傷等傷害，旋並與被告庚○○及戊○○拉扯而致庚○○受有左臉頰紅腫、右上臂挫傷併血腫、右大姆指及手腕紅
      腫等傷害、戊○○則係受有左肩及左上臂擦傷等傷害之事實，業據被告乙○○
      於偵審中坦承不諱，核與告訴人己○○、庚○○與戊○○指訴之被害情節大致
      相符，復與證人甲○○及丁○○證述目睹經過一致（見本院卷第八一、八四、
      八五頁、他字第二一一二號卷第三七頁背面、三八頁、偵字第七四七七號卷第
      二十至二三頁），並有告訴人己○○之三軍總醫院附設民眾診療服務處九十一
      年三月十一日診斷證明書（見偵字第七四七七號卷第二七頁）、三軍總醫院附
      告訴人己○○之病歷資料影本（見本院卷第三二至三五頁）、戊○○之三軍總
      醫院附設民眾診療服務處九十一年三月八日診斷證明書（見偵字卷第七四七七
      號卷第二六頁）及庚○○之三軍總醫院附設民眾診療服務處九十一年三月八日
      診斷證明書等在卷可稽（見偵字第七四七七號卷第二五頁），足認被告乙○○
      之自白確與事實相符，故被告乙○○連續傷害告訴人己○○、庚○○與戊○○
      之犯行，洵堪認定。至被告乙○○聲請傳喚之證人丙○○業於本院證述並未目
      睹傷害行為發生經過等語綦詳（見本院卷第九十頁），核其證述內容尚與本件
      傷害案件無關，附此敘明。
（二）次查，被告乙○○與被告庚○○、戊○○互相拉扯之經過，業據被告三人自承
      確有拉扯等情無訛，復據證人甲○○證稱：「庚○○拉戊○○進店裡面，然後
      乙○○就拿鐵管出來，當時（即乙○○拿鐵管打己○○時）他們二人剛好在店
      裡，在店裡可以看到外面，而己○○被打之後，他們二人就出來，己○○是倒
      在店門口外面，然後他們二人去搶鐵管，伊看到己○○倒在地上流很多血」等
      語綦詳（見本院卷第八一、八二頁），從而被告庚○○及戊○○係見被告乙○○持鐵管揮打己○○後，始行走出洗衣店而與被告乙○○搶鐵管而產生拉扯之
      事實，業臻明確，故本院審酌被告庚○○及戊○○就被告乙○○因拉扯而受有
      右顏面挫傷瘀腫、右耳垂裂傷（一‧五公分）、右眉裂傷（○‧五公分）及左
      肘挫傷之事實並不否認，核與被告乙○○供稱所受傷勢乃被告庚○○及戊○○
      拉扯所致等情相符（見偵字第一七五二七號卷第九頁背面），並有被告乙○○
      之天主教耕莘醫院九十一年三月十三日診斷證明書附卷可參（見偵字卷第七四
      七七號卷第二四頁），則本院自應審酌被告庚○○及戊○○所為，是否係基於
      傷害犯意而為之，以及渠等有無符合刑法第二十四條緊急避難規定之免除或減
      輕刑責之要件。
（三）按刑法第二十四條規定之緊急避難行為，以自己或他人之生命、身體、自由、
      財產猝遇危難之際，非侵害他人法益別無救護之途，為必要條件，是倘所遇危
      難業已終竣，自無從主張適用緊急避難規定而減免刑責。查被告乙○○僅持鐵
      管揮打己○○一次之事實，為被告三人及證人甲○○與丁○○所共承在卷，雖
      被告庚○○與戊○○均供稱被告乙○○於己○○倒地後仍持鐵管欲再行攻擊己○○云云，且證人甲○○及丁○○亦均證述被告乙○○欲再朝己○○揮擊云云
      ，然本院審酌被告乙○○持鐵管向己○○揮擊一次並致己○○倒地不起時，被
      告庚○○與戊○○均在洗衣店內而不在揮擊現場之事實業如前述，是若被告乙○○確欲持鐵管再行揮擊己○○，則其於己○○倒地不起後即有再度揮擊之機
      會，自無等待被告庚○○與戊○○自洗衣店內步出後，始欲再持鐵管揮打己○○並因而與被告庚○○及戊○○拉扯，故應以被告乙○○供稱伊持鐵管揮打己○○一次後即無再行攻擊行為等情為可採，被告庚○○、戊○○及證人甲○○
      、丁○○供稱被告乙○○於己○○倒地不起後仍持鐵管欲再行攻擊云云，尚與
      事實有間而無可取，從而被告乙○○持鐵管侵害己○○身體法益之傷害行為，
      於被告乙○○揮擊一次致己○○倒地不起後即已完成，被告乙○○所施之侵害
      行為業已終結，自無成立刑法緊急避難之餘地，另再參酌證人彭偉榆就被告三
      人拉扯之經過證稱：「伊打開窗戶，看到己○○已經倒地，庚○○與另一名男
      子（即被告戊○○）在喊要己○○起來，然後伊看到該名男子有還擊，出手捶
      乙○○，伊看到庚○○有拉扯」等情屬實（見本院卷第五三頁背面、五四頁、
      偵字第一七五二七號卷第八頁背面、偵字第七四七七號卷第六一頁），從而被
      告庚○○及戊○○係於被告乙○○對己○○傷害行為結束後，始均基於傷害犯
      意而與被告乙○○拉扯並致被告乙○○受有前揭傷勢之事實，業臻明確，故被
      告庚○○、戊○○辯稱伊等無傷害犯意及有緊急避難減免刑責事由云云，均無
      可取。
（四）被告庚○○、戊○○雖質疑證人彭偉榆所處位置不可能目睹拉扯過程，因認其
      證詞不實在云云，惟經本院履勘證人彭偉榆所居住之臺北縣新店市○○路三十
      九號四樓，由該處確實可看見拉扯地點之事實，有本院勘驗筆錄及現場實地拍
      攝照片在卷可稽（見本院卷第五一、五六頁），從而被告庚○○、戊○○認證
      人彭偉榆證詞不實，尚有誤會；至告訴人己○○雖具狀指訴被告乙○○應係基
      於殺人未遂之犯意而實施犯罪云云，且證人甲○○亦證稱乙○○曾說「要給你
      們死」等語（見本院卷第八二頁），然由被告乙○○於告訴人己○○倒地後，
      本有繼續攻擊之機會卻未為之以觀，可知被告乙○○供稱僅係基於傷害犯意著
      手犯行等情，尚非子虛之詞而為可採，告訴人己○○指訴被告乙○○應論以殺
      人未遂罪責尚有誤會；另辯護人莊乾城律師雖具狀聲請傳喚到場處理警員彭武
      章以證明己○○倒地位置，然本院審酌被告三人就己○○實際到地位置雖供述
      略有歧異，然己○○倒地位置尚與被告三人應否論以傷害刑責無涉，且本院業
      已履勘現場而可判明倒地位置，應認無傳喚該警員之必要，均併予敘明。
（五）綜上所述，被告乙○○之自白確與事實相符，被告庚○○、戊○○所為辯解尚
      無可取，此外，並有現場照片九張在卷足參（見本院卷第五七至五九頁），本
      件事證明確，被告三人傷害犯行同堪認定，均應依法論科。
二、核被告乙○○、庚○○及戊○○所為，均係犯刑法第二百七十七條第一項之傷害
    罪。被告庚○○、戊○○就前揭傷害犯行，有犯意聯絡及行為分擔，應論以共同
    正犯。被告乙○○先後數次傷害犯行，時間緊接且地點相同，所犯罪名與構成要
    件相同，顯係基於概括犯意而為之，應依連續犯規定論以一罪，並加重其刑。爰
    審酌被告乙○○僅因細故糾紛竟手持鐵管毆打告訴人己○○臉部、所揮擊之次數
    為一次、告訴人己○○所受傷勢非輕、未與告訴人己○○等達成民事和解、犯罪
    後坦承全部犯行之態度、被告庚○○及戊○○因見己○○倒地始出手傷害、與己○○具有親屬關係及對乙○○所生傷害等一切情狀，分別量處如主文所示之刑，
    並就被告庚○○及戊○○所處之刑均諭知易科罰金之折算標準，以資懲儆。查被
    告庚○○及戊○○二人，前未曾受有期徒刑以上刑之宣告，有臺灣高等院被告全
    國前案紀錄表附卷可稽（見本院卷第七、八頁），且渠等與己○○分別有配偶及
    父子之至親關係，於見己○○倒地不起後始著手傷害犯行，本院認其經此偵審教
    訓後，當知警惕，均無再犯之虞，因認渠等所宣告之刑，以暫不執行為適當，均
    併予宣告緩刑二年，以勵來茲而啟自新。末查鐵管一支，係被告乙○○所有之物
    ，復係供犯罪所用，業據被告乙○○供明筆錄在卷（見本院卷第九六頁、偵字第
    一七五二七號卷第九頁背面），雖未據扣案，然並無積極證據足認該鐵管業已滅
    失，爰依刑法第三十八條第一項第二款規定併予宣告沒收。
據上論斷，應依刑事訴訟法第二百九十九條第一項前段，刑法第二十八條、第五十六
條、第二百七十七條第一項、第四十一條第一項前段、第三十八條第一項第二款、第
七十四條第一款，罰金罰鍰提高標準條例第一條前段、第二條，判決如主文。
本案經檢察官羅月君到庭執行職務
中      華      民      國    九十二    年    十  一    月    二  十    日
                                        臺灣臺北地方法院刑事第十庭
                                              審判長法  官  廖紋妤
                                                    法  官  蕭清清
                                                    法  官  劉煌基
右正本證明與原本無異。
如不服本判決，應於判決送達後十日內向本院提出上訴狀（應抄附繕本）。告訴人或
被害人如對於本判決不服者，應具備理由請求檢察官上訴，其上訴期間之計算係以檢
察官收受判決正本之日期為準。
                                                    書記官  林妙穗
中      華      民      國    九十二    年    十  一    月    二  十    日
中華民國刑法第二百七十七條
(普通傷害罪)
傷害人之身體或健康者，處三年以下有期徒刑、拘役或一千元以下罰金。
犯前項之罪因而致人於死者，處無期徒刑或七年以上有期徒刑；致重傷者，處三年以
上十年以下有期徒刑。


司法院資訊處製作；財團法人民間司法改革基金會備份。
